【裁判字號】    99,台上,2596
【裁判日期】    990429
【裁判案由】    違反毒品危害防制條例
【裁判全文】
最高法院刑事判決            九十九年度台上字第二五九六號
上  訴  人  台灣高等法院高雄分院檢察署檢察官
被      告  甲○○
            乙○○
上列上訴人因被告等違反毒品危害防制條例案件，不服台灣高等
法院高雄分院中華民國九十七年四月八日第二審判決（九十六年
度上訴字第二五三０號，起訴案號：台灣高雄地方法院檢察署九
十六年度偵字第一四五六號），提起上訴，本院判決如下：
    主  文
上訴駁回。
    理  由
按刑事訴訟法第三百七十七條規定，上訴於第三審法院，非以判
決違背法令為理由，不得為之。是提起第三審上訴，應以原判決
違背法令為理由，係屬法定要件。如果上訴理由書狀並未依據卷
內訴訟資料，具體指摘原判決不適用何種法則或如何適用不當，
或所指摘原判決違法情事，顯與法律規定得為第三審上訴理由之
違法情形，不相適合時，均應認其上訴為不合法律上之程式，予
以駁回。又檢察官就被告犯罪事實，應負舉證責任，並指出證明
之方法，為刑事訴訟法第一百六十一條所明定。因此，檢察官對
於起訴之犯罪事實，應負實質之舉證責任。倘其所提出之證據，
不足為被告有罪之積極證明，或其闡明之證明方法，無從說服法
院形成被告有罪之心證，基於無罪推定之原則，自應為被告無罪
之諭知。而認定犯罪事實所憑之證據，無論直接或間接證據，其
為訴訟上之證明，須於通常一般之人均不致有所懷疑，而得確信
其為真實之程度者，始得據為有罪之認定，倘其證明尚未達到此
一程度，而有合理之懷疑存在時，事實審法院復已就其心證上理
由予以闡述，敘明其如何無從為有罪之確信，因而為無罪之判決
，尚不得任意指為違法。本件原判決經審理結果，認不能證明被
告甲○○、乙○○有起訴書所載之販賣、幫助販賣第一級毒品海
洛因之犯罪，因而撤銷第一審該部分之科刑判決，改判諭知甲○
○、乙○○均無罪，已詳敘其取捨證據之結果及無從為有罪判決
之心證理由。從形式上觀察，無足以影響判決結果之違法情形存
在。檢察官上訴意旨略謂：(一)、原判決對本件販賣毒品查緝之啟
動，係被告等於租屋處經常販賣毒品，時有研磨粉末及與藥腳對
話之聲響，經人檢舉所致，對該等不利於被告之事證未說明不採
之理由，有理由不備及證據調查未盡之違誤；查扣之毒品海洛因
、夾鏈袋、電子磅秤、行動電話及交易紀錄等，均足為渠等販毒
自白之補強證據，原判決恝置不論，遽謂無其他積極之補強證據
，有不適用證據法則之違背法令。(二)、原審於審判期日未實際踐
行逐一提示卷附交易紀錄內容並告以要旨之程序，難謂適法；稽
之該交易紀錄載有「明仔一千元、大胖三千元、泰仔八千元……
」「總計研磨一．七五錢」、「一錢換四分之一、二錢半換半錢
，一人分一半、志忠一錢、姐仔一錢八千、福哥五錢四萬……」
、「志忠九千」「文瑞三萬零五百一五百、硬五錢，鹼已洗一錢
」「十／二十入軟四千、硬一千、十／二十一齊入二萬軟五十、
硬二十」、「十／二十三軟七十卡六、入硬二兩」等內容，應係
被告等販毒對象與營收狀況之記載，原審未逐頁調查，復未採擷
被告之筆跡鑑定，逕謂該紀錄與本件販毒無涉，同有調查職責未
盡之違法等語。惟查：(一)、原判決已詳細敘明就其調查證據之結
果，甲○○自始否認有販毒予乙○○，甲○○關於有販入毒品海
洛因、乙○○有與甲○○為毒品交易及幫助甲○○轉交毒品等不
利於渠等之供述，有如何前後歧異、互核迥異之情形，斟酌卷附
相關之前科資料、交易紀錄、扣案毒品及其他證物等證據資料，
相互勾稽判斷，渠等自白既存有瑕疵且不相符，無足為彼此犯罪
之證據，扣案證物亦無證據證明與被告等販毒、幫助販毒之待證
事實有直接關連性，無其他事證足資擔保其等供述之真確性，要
無證據證明被告等有被訴販賣或幫助販賣毒品之理由稽詳，所為
說明，從形式上觀察，無悖於經驗法則與論理法則，自屬原審取
捨證據與自由判斷證據證明力之適法職權行使，尚難漫指為違法
；稽之卷附起訴書，並未以上訴意旨(一)所載啟動查緝之緣由，為
起訴被告等有所載犯罪之證據（見原審卷第十七、十八頁），原
判決縱未為此部分之調查及說明，不能指為違法。(二)、審判期日
之訴訟程序，專以審判筆錄為證，刑事訴訟法第四十七條定有明
文。依據原審審判筆錄之記載，審判長就卷附交易紀錄資料已逐
一向當事人提示並告以要旨，並詢以意見，檢察官非但未抗辯不
了解文書要旨或證物未逐一提示無從辨認，尚且表示「無意見」
（見原審卷第一二六頁），於辯論終結前亦未請求該交易紀錄或
其他查扣證物，有如何待調查之事項，審判長於調查證據完畢前
詢問「尚有何證據請求調查？」檢察官亦答稱「無」後，始完成
證據調查程序（同上卷第一三二頁）。顯已賦予檢察官充分辯駁
該等證據證據證明力之機會，無上訴意旨所指摘扣案證物有未予
提示令檢察官辨認之違法情形存在，原審所踐行之證據調查程序
，於法無違。再稽諸起訴書犯罪事實之記載，檢察官就被告等販
賣、幫助販賣毒品海洛因部分載稱：甲○○係於「民國九十五年
十一月底起至九十六年一月三日止」販入毒品海洛因後，再出售
予乙○○及其他不特定之人，暨令乙○○幫助其轉交毒品等情（
見原審卷第十七頁正背面）。檢察官乃以甲○○於上載期間販入
毒品海洛因後，再售予上揭之人及令乙○○幫助販毒為其追訴範
圍。然徵之該交易紀錄，縱認係被告等為販毒對象與營收狀況之
紀錄，惟其記載之範疇，或限於「十月十六日至十月三十一日」
，或無任何期日及關乎販毒要件之記載（見警卷第七六至八一頁
），原判決因而認定不足證明與前揭起訴犯罪事實之關聯性，不
能執為被告等犯罪之證據，並無不合。此外，上訴意旨，徒執己
見，對原審採證之職權行使或原判決已說明事項，任意指摘為違
法，或重為單純事實之爭辯，均難認係適法之第三審上訴理由，
應認檢察官此部分之上訴不合法律上之程式，予以駁回。
據上論結，應依刑事訴訟法第三百九十五條前段，判決如主文。
中    華    民    國  九十九  年    四    月  二十九  日
                      最高法院刑事第十一庭
                          審判長法官  石  木  欽
                                法官  洪  佳  濱
                                法官  韓  金  秀
                                法官  段  景  榕
                                法官  周  煙  平
本件正本證明與原本無異
                                      書  記  官
中    華    民    國  九十九  年    五    月    三    日
                                                      m

司法院資訊處製作；財團法人民間司法改革基金會備份。
